ACORDAO-COMPLETO-2501734

ACÓRDÃO 18857/2021 ATA 41/2021 - PRIMEIRA CÂMARA

VISTOS, relatados e discutidos estes autos de tomada de contas especial instaurada pela Secretaria Especial de Cultura, em desfavor de Ecos Eventos Ltda. e da Sra. Érica Semião Pinheiro, em razão de não comprovação da regular aplicação dos recursos repassados pela União, captados por força do projeto cultural Pronac 07-11360. 
ACORDAM os ministros do Tribunal de Contas da União, reunidos em sessão da 1ª Câmara, ante as razões expostas pelo relator, em:
9.1. rejeitar as alegações de defesa apresentadas pela Ecos Eventos Ltda. e pela Sra. Érica Semião Pinheiro;
9.2. julgar irregulares, com fundamento nos arts. 1º, I, e 16, III, "b" e "c", da Lei 8.443/1992 c/c os arts. 19 e 23, III, da mesma lei, e com arts. 1º, I, e 209, II e III, e 214, III, do RI/TCU, as contas da Sra. Érica Semião Pinheiro e da empresa Ecos Eventos Ltda., condenando-as solidariamente ao pagamento da quantia abaixo especificada, com a fixação do prazo de 15 (quinze) dias, a contar da notificação, para que comprovem, perante este Tribunal (art. 214, III, "a", do RI/TCU) , o recolhimento da dívida aos cofres do Fundo Nacional da Cultura, atualizada monetariamente e acrescida dos juros de mora, calculados a partir das datas discriminadas, até a data do recolhimento, na forma prevista na legislação em vigor:
	Valor Original (R$) 
	Data 

	150.000,00
	24/3/2010

9.3. autorizar, desde logo, se requerido, com fundamento no art. 26, da Lei 8.443/1992, c/c o art. 217, §§ 1º e 2º, do RI/TCU, o parcelamento das dívidas em até 36 parcelas, incidindo, sobre cada parcela, corrigida monetariamente, os correspondentes acréscimos legais, fixando-lhes o prazo de 15 (quinze) dias, a contar do recebimento da notificação, para comprovarem, perante o Tribunal, o recolhimento da primeira parcela, e de 30 (trinta) dias, a contar da parcela anterior, para comprovar o recolhimento das demais parcelas, devendo incidir, sobre cada valor mensal, atualizado monetariamente, os juros de mora devidos, no caso do débito, na forma prevista na legislação em vigor, alertando os responsáveis de que a falta de comprovação do pagamento de qualquer parcela importará o vencimento antecipado do saldo devedor, nos termos do § 2º do art. 217, do Regimento Interno deste Tribunal;
9.4. autorizar, desde logo, nos termos dos arts. 219, II, do RI/TCU e 28, II, da Lei 8.443/1992, a cobrança judicial das dívidas, caso não atendidas as notificações;
9.5. encaminhar cópia da deliberação à Procuradoria da República no Estado do Espírito Santo, em cumprimento ao disposto no § 3º do art. 16, da Lei 8.443/1992.

Tomada de contas especial instaurada pelo Ministério da Cultura em razão da  não execução total do objeto a ser realizado com os recursos captados pela Ecos Festas e Eventos Ltda, destinados à execução do projeto cultural denominado "Festival Cultural Roda de Buteco 2008".

Primeira Câmara

Ministério da Cidadania.

3. Interessados/Responsáveis:
3.1. Responsáveis: Ecos Eventos Ltda. (07.712.614/0001-45); Érica Semião Pinheiro (XXX.296.026-XX).

13.1. Ministros presentes: Benjamin Zymler (na Presidência), Vital do Rêgo e Jorge Oliveira.
13.2. Ministros-Substitutos presentes: Augusto Sherman Cavalcanti e Weder de Oliveira (Relator).

ACORDAO-COMPLETO-2543476

Acórdão 6000/2022 - Primeira Câmara

WEDER DE OLIVEIRA

Transcrevo, com ajustes de forma, a instrução apresentada (peças 27, 28 e 29) pela Secretaria de Controle Externo de Tomada de Contas Especial (Secex-TCE) :
"Cuidam os autos de tomada de contas especial instaurada por Secretaria Especial de Cultura (antigo Ministério da Cultura - MinC) , em desfavor de Ecos Eventos Ltda. (CNPJ: 07.712.614/0001-45) e Érica Semião Pinheiro (CPF: XXX.296.026-XX) , em razão de não comprovação da regular aplicação dos recursos repassados pela União, captados por força do projeto cultural Pronac 07-11360, descrito da seguinte forma: 'Oferecer atrações musicais no evento, que tem como objetivo um concurso a partir do desempenho dos bares e profissionais da gastronomia da cidade'.
HISTÓRICO
2.	A Portaria 277/2008 (peça 6, p. 62) autorizou a captação do valor de apoio, totalizando R$ 273.801,00, no período de 28/5/2008 a 31/12/2010 (peça 6, p. 87) .
3.	Foi aprovado para captação um valor de R$ 273.801,00, por meio da Portaria 207/2008 (peça 6, p. 62) , sendo o período de execução de 28/5/2008 a 31/12/2010 (peça 6, p. 82) , tendo sido captados R$ 150.000,00, conforme recibo de mecenato de 15/3/2010 (peça 6, p. 87) .
4.	O fundamento para a instauração da Tomada de Contas Especial, conforme consignado na matriz de responsabilização elaborada pelo tomador de contas, foi a constatação da seguinte irregularidade: 
NÃO EXECUÇÃO TOTAL DO OBJETO.
5.	Foi apresentada a prestação de contas do projeto (peça 6, p. 99) , todavia, após análise o MinC concluiu que a o objetivo e o objeto não foram alcançados, propondo a reprovação (peça 6, p. 100-103) .
6.	A reprovação das contas foi informada aos responsáveis em 2016 (peça 6, p. 104-116 e p. 128-133) , tendo apresentado recurso conjuntamente (peça 6, p. 134-141) , entretanto, após análise do recurso, o MinC manteve a reprovação das contas (peça 6, p. 142-146) .
7.	Ainda na fase interna, foram apresentados mais dois recursos administrativos (peça 6, p. 174, p. 178-191 e p. 198-213) , mais uma vez indeferidos pelo MinC (peça 6, p. 214-217) .
8.	Diante da ausência de justificativas suficientes para elidir a irregularidade e da não devolução dos recursos, instaurou-se a tomada de contas especial.
9.	No relatório (peça 8, p. 201-205) , o tomador de contas concluiu que o prejuízo importaria no valor original de R$ 150.000,00, imputando-se a responsabilidade a Ecos Eventos Ltda. e Érica Semião Pinheiro. 
10.	A Controladoria-Geral da União emitiu relatório de auditoria, em concordância com o relatório do tomador de contas. O certificado de auditoria e o parecer do dirigente do órgão de controle interno concluíram pela irregularidade das presentes contas (peça 6, p. 232-239) .
11.	O ministro responsável pela área atestou haver tomado conhecimento das conclusões contidas no relatório e certificado de auditoria, bem como do parecer conclusivo do dirigente do órgão de controle interno, manifestando-se pela irregularidade das contas, e determinou o encaminhamento do processo ao Tribunal de Contas da União (peça 9) .
12.	No âmbito deste Tribunal, foi lavrada a instrução inicial à peça 13, propondo realizar a citação de Ecos Eventos Ltda. (CNPJ: 07.712.614/0001-45) e de sua dirigente Érica Semião Pinheiro (CPF: XXX.296.026-XX) , com fundamento nos arts. 10, § 1º, e 12, incisos I e II, da Lei 8.443/1992 c/c o art. 202, incisos I e II, do Regimento Interno do TCU, para que, no prazo de quinze dias, apresentassem alegações de defesa quanto à irregularidade detalhada a seguir e/ou recolhessem, solidariamente, aos cofres do Fundo Nacional de Cultura as quantias abaixo indicadas atualizadas monetariamente a partir das respectivas datas até o efetivo recolhimento, abatendo-se na oportunidade a quantia eventualmente ressarcida, na forma da legislação em vigor:
	Irregularidade: não comprovação da boa e regular aplicação dos recursos federais repassados por força do Projeto Cultural Pronac 07-11360, em decorrência da reprovação da prestação de contas final, em face da insuficiência de documentos que comprovassem a execução do produto cultural conforme o planejado com o Ministério da Cultura.
Normas infringidas: Art. 2°, parágrafos 1° e 2°, da Lei n° 8.313/1991; art. 46° do Decreto n° 5.761/2006. Art. 1° da Lei n° 8.313/1991; art. 2°, 27, 44, 45 e 46 do Decreto n° 5.761/2006.
Conduta: não apresentar documentação que comprovasse a execução do objeto pactuado no âmbito do Pronac 07-11360 conforme o pactuado com o Ministério da Cultura.
Nexo de causalidade: ao não apresentar documentos que evidenciassem a execução do objeto pactuado no Pronac 07-11360, não comprovou a geração do benefício esperado para a população, o que implica a inexecução do objeto e gera danos ao erário correspondente ao valor total repassado pela União.
Culpabilidade pessoa jurídica: não há excludentes de ilicitude, de culpabilidade e de punibilidade; é razoável supor que as responsáveis tinham consciência da ilicitude de sua conduta; era exigível, por meio das decisões de seus responsáveis, conduta diversa da praticada, qual seja, apresentar todos os documentos necessários para comprovar a execução do projeto e o público beneficiado.
	Culpabilidade pessoa física: não há excludentes de ilicitude, de culpabilidade e de punibilidade; é razoável supor que as responsáveis tinham consciência da ilicitude de sua conduta; era exigível conduta diversa da praticada, qual seja, apresentar todos os documentos necessários para comprovar a execução do projeto e o público beneficiado
	Composição do débito:
	Data de ocorrência
	Valor histórico (R$) 

	24/3/2010
	150.000,00

Cofre credor: Fundo Nacional de Cultura.
Valor atualizado do débito (sem juros) em 15/3/2021: R$ 275.310,00.
13.	Em cumprimento ao despacho do titular da unidade técnica, de 17/3/2021 (peça 15) , foi promovida a citação dos responsáveis (peças 16 a 21) , que apresentaram alegações de defesa (peças 24 e 25) .
ANÁLISE DOS PRESSUPOSTOS DE PROCEDIBILIDADE DA IN/TCU 71/2012
Apreciação do Prejuízo ao Contraditório e Ampla Defesa
14.	Verifica-se que não houve o transcurso de mais de dez anos desde o fato gerador sem que tenha havido a notificação dos responsáveis pela autoridade administrativa federal competente (art. 6º, inciso II, c/c art. 19 da IN/TCU 71/2012, modificada pela IN/TCU 76/2016) , uma vez que o projeto teve vigência até 31/12/2010, e os responsáveis foram notificados sobre a irregularidade pela autoridade administrativa ainda em 2016, tendo inclusive apresentado diversos recursos na fase interna.
Valor de Constituição da TCE 
15.	Verifica-se, ainda, que o valor atualizado do débito apurado (sem juros) em 1/1/2017 é superior ao limite mínimo de R$ 100.000,00, na forma estabelecida conforme os arts. 6º, inciso I, e 19 da IN/TCU 71/2012, modificada pela IN/TCU 76/2016.
OUTROS DÉBITOS NOS SISTEMAS DO TCU COM OS MESMOS RESPONSÁVEIS
16.	Informa-se que foi encontrado débito imputável aos responsáveis em outro processo no Tribunal (TC Processo 000.945/2020-0) .
17.	A tomada de contas especial está, assim, devidamente constituída e em condição de ser instruída.
EXAME TÉCNICO
18.	Tendo em vista a equivalência dos argumentos apresentados pelos responsáveis, a análise das duas defesas será realizada de forma conjunta, nos tópicos a seguir.
19.	Seguem abaixo os argumentos apresentados pelos responsáveis e sua respectiva análise.
Alegações: prescrição das pretensões sancionatória e ressarcitória do TCU e ofensa à ampla defesa
20.	Preliminarmente, requerem a 'imediata extinção do processo diante da prescrição' (peça 25, p. 5) já que 'a suposta irregularidade imputada em desfavor das Defendentes ocorreu em 24/03/2010, e o ato que ordenou a citação ocorreu tão somente em 01/04/2021 (...) ' e que somente 'foram citadas para se manifestar acerca de fatos e circunstâncias ocorridas 11 (onze) anos atrás' (peça 25, p. 3) .
21.	Afirmam que que a citação 'ofende também o princípio da ampla defesa, pois, inegavelmente, o direito de defesa no presente caso resta limitado devido à maior dificuldade de produção de prova documental, a única possível de se produzir onze anos após os fatos, fazendo com que o ônus da inércia dos agentes da Administração sejam suportados exclusivamente pelas Defendente' (peça 25, p. 3) .
22.	Narram que 'diante dessas circunstâncias que os tribunais superiores passaram a entender que, na tomada de contas especial, a atuação administrativa deve encontrar limites temporais' e que 'tal raciocínio é lógico, prudente e privilegia a justiça rápida e eficiente, em consonância com o Art. 5º, LXXVIII da Carta Magna de 1988' que trata da razoável duração do processo (peça 25, p. 3) .
23.	Acerca do prazo prescricional, defendem que 'em virtude da lacuna legislativa (não há previsão legal de prazo para a atuação do Tribunal de Contas da União) , os Tribunais Superiores vêm aplicando o prazo quinquenal, por analogia aos arts. 1º do Decreto 20.910/32 e 1º da Lei 9.873/99' (peça 25, p. 3) , apresentando transcrição de julgado do STJ (RECURSO ESPECIAL Nº 1.480.350-RS (2014/0142962-8) ) .
24.	Explicam que 'o próprio Supremo Tribunal Federal - STF também tem se pronunciado de forma a reconhecer a prescritibilidade das Tomadas de Contas Especiais promovidas pelo Tribunal de Contas da União, conforme se verificou no julgamento do RE-RG 669.069 (tema 666) e (...) o RE-RG 636-866 (tema 899) , no qual o STF se pronunciou, em sede de repercussão geral, especificamente sobre a prescritibilidade da pretensão de ressarcimento fundada em decisão de Tribunal de Contas' (peça 25, p. 4) .
25.	Contam que 'o Ministro Marco Aurélio concedeu liminar em março de 2018 nos autos do MS 35.294/DF para suspender débitos imputados pelo TCU em processo de tomada de contas especial instaurada para apurar suposto sobrepreço em convênio firmado no ano de 1992 para a construção de uma barragem no Ceará, aplicando o prazo prescricional de cinco anos' e que 'a 1ª Turma do STF também possui precedente indicando a aplicação do prescricional prazo de cinco anos para o exercício da pretensão punitiva do TCU' (peça 25, p. 5) .
26.	Diante do narrado, dizem que 'é possível constatar que estamos presenciando uma verdadeira mudança de paradigma no tocante ao poder de fiscalização do TCU' e que 'fica evidente que ocorreu a prescrição, uma vez que a suposta irregularidade imputada em desfavor das Defendentes ocorreu em 24/03/2010 e o ato que ordenou a citação ocorreu tão somente em 01/04/2021' (peça 25, p. 5) .
27.	Pedem também que 'mesmo não considerando o prazo prescricional de cinco anos acima explicitado, é possível considerar também o prazo de dez anos, em analogia ao pacificado através do Acórdão 1441/2016-TCU-Plenário, de relatoria do Dr. Benjamin Zymler, proferido no Incidente de Uniformização de Jurisprudência nº TC Processo 030.926/2015-7, que uniformizou a jurisprudência acerca da prescrição da pretensão punitiva do Tribunal de Contas da União para dez anos a partir do suposto fato delituoso, conforme se demonstrará a seguir' (peça 25, p. 5) .
28.	Afirmam que 'portanto, no presente caso, fica evidente que ocorreu a prescrição, uma vez que a suposta irregularidade imputada em desfavor das Responsáveis ocorreu em 24/03/2010 e o ato de ordenação da citação ocorreu em 01/04/2021' e que 'conforme já pacificado, a interrupção da prescrição apenas ocorre pelo ATO QUE ORDENAR A CITAÇÃO, A AUDIÊNCIA OU A OITIVA DOS RESPONSÁVEIS, e não mera notificação administrativa sobre supostas irregularidades expedida pelo Ministério da Cultura' (peça 25, p. 6) .
Análise das alegações:
29.	Acerca da pretensão punitiva deste Tribunal, conforme Acórdão 1441/2016-TCU-Plenário, Relator: Benjamin Zymler, que uniformizou a jurisprudência acerca dessa questão, subordina-se ao prazo geral de prescrição indicado no art. 205 do Código Civil, que é de dez anos, contado da data de ocorrência da irregularidade sancionada, nos termos do art. 189 do Código Civil, sendo este prazo interrompido pelo ato que ordenar a citação, a audiência ou a oitiva do responsável.
30.	O projeto teve vigência até 31/12/2010 e a prestação de contas deveria ser apresentada até 30/1/2011, sendo que até esta data, os responsáveis deveriam apresentar os documentos que comprovassem à União a execução do projeto conforme o pactuado, o que não foi feito por eles. Por isso, entendemos que a irregularidade apontada (não comprovação da execução do projeto conforme o pactuado) ocorreu no dia posterior ao prazo limite para apresentar a prestação de contas, dia 31/1/2011.
31.	O ato que ordenou a citação dos responsáveis foi lavrado em 17/3/2021 (peça 15) , já tendo se passado mais de dez anos desde a data da ocorrência da irregularidade. Por esta razão, de fato ocorreu a prescrição da pretensão sancionatória deste Tribunal, sendo acolhido este argumento trazido pelos responsáveis.
32.	Todavia, não se acolhe o argumento de que houve a prescrição da pretensão ressarcitória.
33.	Isso porque as ações de ressarcimento movidas pelo Estado contra os agentes causadores de danos ao erário são imprescritíveis, nos termos do art. 37, § 5º, da Constituição Federal (Acórdão 267/2014-TCU-Primeira Câmara | Relator: BENJAMIN ZYMLER) . Por esta razão, os prazos quinquenais previstos nos normativos e nas jurisprudências apresentadas pelos defendentes não se aplicam ao presente processo.
34.	Como exemplo, transcrevemos decisão prolatada no Acórdão 374/2017-TCU-Plenário, de relatoria do Ministro Bruno Dantas, no qual se ratificou que 'o instituto da prescrição nos processos do TCU obedece ao art. 37, § 5º, da Constituição Federal, no que tange ao ressarcimento do prejuízo, e ao art. 205 da Lei 10.406/2002 (Código Civil) , no que se refere à pretensão punitiva. Assim, quanto ao débito, a ação é imprescritível, e quanto à aplicação de sanções, ela prescreve em dez anos a contar da data de ocorrência das irregularidades'.
35.	O Supremo Tribunal Federal - STF, no Recurso Extraordinário - RE 636.886, fixou a tese, com repercussão geral reconhecida, de que 'é prescritível a pretensão de ressarcimento ao erário fundada em decisão de Tribunal de Contas' (Tema 899) . Em que pese o questionamento acerca da abrangência da tese ali firmada, no sentido de que se circunscreveria apenas ao processo de execução da condenação imposta pelo TCU (ou seja, inaplicável à pretensão de ressarcimento exercida no processo 'conhecimento' da TCE) , verifica-se que o STF, por meio de decisões prolatadas pelas suas duas turmas, tem decidido de forma reiterada que se aplica o prazo prescricional de 5 anos previsto na Lei 9.873/1999 às pretensões sancionatória e ressarcitória a cargo do Tribunal de Contas da União. 
36.	Seja por aplicação direta ou por analogia, a orientação sufragada é no sentido de que o prazo de 5 anos é compatível com a tese de que a ação e a execução prescrevem no mesmo prazo (Súmula 150 do STF) , bem como com o fato de que a Lei 9.873/1999 - que regulamenta o exercício de ação punitiva pela Administração Pública Federal, direta e indireta - regeria integralmente a prescrição no âmbito do TCU. Quanto a este último aspecto, o Ministro Luís Roberto Barroso, no voto exarado no julgamento do MS 32.201, embora tenha advertido que a atuação do TCU, em sua acepção clássica, não se qualifica como exercício do poder de polícia, ressaltou que a Lei 9.873/1999 assumiria vocação regulatória geral da prescrição do exercício da competência sancionadora da Administração Pública, sendo sua disciplina aplicável a qualquer ação punitiva da Administração Pública Federal, exceto àquelas esferas em que exista regulamentação específica. Ademais, em virtude da autonomia científica do Direito Administrativo, não haveria razão plausível para suprimir a omissão da Lei Orgânica do Tribunal de Contas da União, no tocante ao estabelecimento de um prazo prescricional próprio, valendo-se das normas de direito civil, e não das de direito administrativo.
37.	Eis algumas ementas que evidenciam o entendimento predominante do STF:
Ementa: AGRAVO REGIMENTAL EM MANDADO DE SEGURANÇA. TOMADA DE CONTAS ESPECIAL. TRIBUNAL DE CONTAS DA UNIÃO. CONDENAÇÃO A RESSARCIMENTO AO ERÁRIO. PRESCRIÇÃO. MARCO INTERRUPTIVO. ART. 2°, II, DA LEI 9.873/1999. ATO INEQUÍVOCO DE APURAÇÃO DO FATO. DISCUSSÃO. DIREITO LÍQUIDO E CERTO. DEMONSTRAÇÃO. INOCORRÊNCIA. SUBSISTÊNCIA DA DECISÃO AGRAVADA. AGRAVO A QUE SE NEGA PROVIMENTO. I - As razões do agravo regimental são inaptas para desconstituir os fundamentos da decisão agravada, que, por isso, se mantêm hígidos. II - Aplicando-se a regulamentação da Lei 9.873/1999 ao caso concreto, observa-se que a pretensão sancionatória do TCU, em relação aos atos praticados pelo impetrante, levando-se em consideração a ocorrência de 5 causas interruptivas da prescrição, não teria sido fulminada pelo decurso do tempo. III - A pretensão do recorrente, fundada na discussão sobre os fatos apontados como marcos interruptivos da prescrição da pretensão punitiva da Administração Pública, refoge aos estreitos limites do mandamus, ante a ausência de liquidez e certeza do direito pleiteado. IV - Agravo regimental a que se nega provimento. MS 36067 ED-AgR. Órgão julgador: Segunda Turma. Relator (a) : Min. RICARDO LEWANDOWSKI. Julgamento: 18/10/2019
Ementa: AGRAVO REGIMENTAL EM RECLAMAÇÃO. TRIBUNAL DE CONTAS DA UNIÃO. TOMADA DE CONTA ESPECIAL. PRESCRIÇÃO DA PRETENSÃO PUNITIVA. RECONHECIDA EM DECISÃO DO SUPREMO TRIBUNAL FEDERAL. PRESCRITIBILIDADE DO RESSARCIMENTO AO ERÁRIO FUNDADA EM DECISÃO DE TRIBUNAL DE CONTAS. AÇÃO DE IMPROBIDADE ADMINISTRATIVA COM PEDIDO DE RESSARCIMENTO JÁ EM CURSO. AGRAVO REGIMENTAL A QUE SE NEGA PROVIMENTO. I - O acórdão do TCU determinou a formação de processo administrativo para avaliarem, efetivamente, a eventual responsabilização do agravado para o ressarcimento do dano ao erário, contrariando, assim, autoridade desta Corte no MS 35.512/DF, uma vez que houve a concessão da segurança para declarar a ocorrência da prescrição da pretensão punitiva do TCU em relação às infrações imputadas a ele, destacando-se que a União poderia perseguir os valores referentes ao ressarcimento dos danos na esfera judicial. II - Agravo regimental a que se nega provimento. (Rcl 39497 AgR. Órgão julgador: Segunda Turma. Relator (a) : Min. RICARDO LEWANDOWSKI. Julgamento: 10/10/2020) 
Ementa: MANDADO DE SEGURANÇA. DIREITO ADMINISTRATIVO. TRIBUNAL DE CONTAS DA UNIÃO. SERVIDOR DA SECRETARIA DE SAÚDE DO ESTADO DO ACRE. FISCALIZAÇÃO OMISSA E DEFICIENTE NA EXECUÇÃO DE DOIS CONVÊNIOS FIRMADOS ENTRE A SECRETARIA ESTADUAL E O MINISTÉRIO DA SAÚDE. APLICAÇÃO DE MULTA. ARTS. 28, II, E 58, II, DA LEI 8.443/1992. ART. 268, II, DO REGIMENTO INTERNO DO TCU. PRESCRIÇÃO DA PRETENSÃO SANCIONATÓRIA. OCORRÊNCIA. APLICAÇÃO DA LEI 9.873/1999. PRECEDENTES DESTE STF. MEDIDA LIMINAR DEFERIDA E RATIFICADA NO EXAME DE MÉRITO. SEGURANÇA CONCEDIDA PARA AFASTAR A MULTA APLICADA. 1. A prescrição da pretensão punitiva do TCU é regulada pela Lei 9.873/1999, descabendo a aplicação do prazo decenal previsto na legislação civil (art. 205 do Código Civil) . Ao revés, incide o prazo quinquenal previsto na Lei 9.873/1999 (MS 32201, Rel. Min. Roberto Barroso, PRIMEIRA TURMA, DJe 7/8/2017; MS 35.512-AgR, Rel. Min. Ricardo Lewandowski, SEGUNDA TURMA, DJe 21/6/2019) . 2. In casu, na linha do parecer apresentado pelo Ministério Público Federal e da decisão liminar de minha lavra, é inequívoca a superação do prazo prescricional quinquenal. Os ilícitos apontados pela Corte de Contas ocorreram em julho de 2006, tendo o processo de auditoria sido instaurado em 9/10/2006. A ordem de citação do responsável para a audiência, por sua vez, ocorreu em 25/6/2007. Entretanto, a decisão condenatória recorrível foi exarada somente em 31/5/2016, data da prolação do Acórdão 3513/2016-TCU-Primeira Câmara. 3. Ex positis, CONCEDO A SEGURANÇA unicamente para afastar a sanção de multa aplicada ao impetrante, nos autos da Tomada de Contas Processo 023.288/2006-0, máxime da ocorrência de prescrição da pretensão punitiva do Tribunal de Contas da União. MS 35940. (Órgão julgador: Primeira Turma. Relator (a) : Min. LUIZ FUX. Julgamento: 16/06/2020) .
38.	Essa orientação também foi seguida nas seguintes decisões monocráticas: MS 36.127-MC/DF e MS 35.940-MC/DF, Rel. Min. Luiz Fux; MS 35.294, MS 35.539/DF e MS 35.971-TP/DF, Rel. Min. Marco Aurélio; MS 34.256 MC/DF, MS 36.054-MC e MS 36.067-MC/DF, Rel. Min. Ricardo Lewandowski.
39.	O Supremo Tribunal Federal tem se pronunciado no sentido de reconhecer não só a aplicação da prescrição quinquenal com fulcro na interpretação da Lei 9.873/1999, mas também a incidência dos marcos interruptivos do prazo prescricional consignados na referida lei, tantas vezes quanto presentes os suportes fáticos (MS 32201, Relator: Min. Roberto Barroso) .
40.	Entendimento que também foi adotado nas seguintes decisões monocráticas: MS 36.054, MS 34.256-MC, MS 35.512 e MS 36.067-MC, todos de relatoria do Min. Ricardo Lewandowski; MS 35.294, MS 35.539 e MS 35.971-TP, todos de relatoria do Min. Marco Aurélio; MS 32.201, Rel. Min. Roberto Barroso, e MS 36.127-MC e MS 35.940-MC, Min. Luiz Fux.
41.	Em relação ao termo inicial da contagem do prazo prescricional, o 'caput' do art. 1º da Lei 9.873/1999 oferece solução que não destoa do modelo adotado pelo TCU no incidente de uniformização de jurisprudência, em que se examinou a prescrição da pretensão punitiva, nos termos do Acórdão 1441/2016-TCU-Plenário (Rel. Min. Benjamin Zymler) , com a adição da particularidade de explicitar o caso de infrações permanentes ou continuadas:
	a) Regra geral: 'data da prática do ato' (o que equivale a 'ocorrência da irregularidade sancionada') ;
	b) Regra especial: 'no caso de infração permanente ou continuada, do dia em que tiver cessado'.
42.	A Lei 9.873/1999, no art. 2º, estabelece as causas interruptivas da prescrição punitiva, consoante abaixo transcrito, já na redação conferida pela Lei 11.941/2009:
Art. 2º Interrompe-se a prescrição da ação punitiva:
I - pela notificação ou citação do indiciado ou acusado, inclusive por meio de edital;
II - por qualquer ato inequívoco, que importe apuração do fato;
III - pela decisão condenatória recorrível.
IV - por qualquer ato inequívoco que importe em manifestação expressa de tentativa de solução conciliatória no âmbito interno da administração pública federal.
43.	O quadro a seguir indica alguns eventos processuais, ocorridos no curso de uma TCE (fase interna e externa) - instaurada em razão de irregularidades na aplicação de recursos da União transferidos a entes subnacionais - que poderiam ser enquadrados nas causas de interrupção da prescrição acima apontadas, sem prejuízo, é claro, de outras ocorrências fáticas elegíveis como marco interruptivo, a depender da forma de proceder de cada entidade ou órgão tomador de contas.
I - pela notificação ou citação do indiciado ou acusado, inclusive por meio de edital;	(i) notificação no âmbito do procedimento administrativo de ressarcimento previamente à instauração da TCE;
 (ii) notificação efetuada pelo órgão tomador de contas acerca da instauração da TCE;
 (iii) citação efetuada pelo TCU.
*Data da ciência da notificação ou citação pelos responsáveis ou de publicação do edital no DOU.
II - por qualquer ato inequívoco, que importe apuração do fato;
* procedimento que evidencie a apuração dos fatos irregulares, com o objetivo quantificar o dano e identificar possíveis responsáveis.	(i) relatório de sindicância ou PAD;
 (ii) relatório de apuração de irregularidades referente ao processo administrativo prévio à instauração da TCE;
 (iii) relatórios de fiscalização, pareceres, despachos, informações e memorandos relacionados à apuração dos fatos irregulares;
 (iv) relatório do tomador de contas;
 (v) relatório do controle interno; 
 (vi) termo de instauração ou designação de instauração da TCE;
 (vii) autuação da TCE no TCU; entre outras causas.
*Há quem inclua nesse grupo diligências que comprovam providências do responsável sobre as irregularidades investigadas.
III - pela decisão condenatória recorrível.	(i) Verifica-se apenas no âmbito do TCU com a data da prolação do acórdão condenatório recorrível.
IV - por qualquer ato inequívoco que importe em manifestação expressa de tentativa de solução conciliatória no âmbito interno da administração pública federal.
	(i) pedido de parcelamento;
 (ii) pagamento parcial do débito;
 (iii) qualquer manifestação do responsável que demonstre claramente a sua intenção de recolher o débito.
44.	Bem se vê, portanto, que haveria uma multiplicidade de causas de interrupção da prescrição, conforme se depreende do art. 2º da Lei 9.873/1999. Tal exegese encontra respaldo em precedentes do STF, a exemplo do que se decidiu no julgamento do MS 36067 (Rel. Min. Ricardo Lewandowski) , com destaque para trecho do voto em que o Relator reconhece cinco causas de interrupção da prescrição, in verbis:
45.	No caso concreto, se usássemos como parâmetro a tese firmada pelo STF, no RE 636.886, no sentido de que ambas pretensões do TCU (sancionatória e ressarcitória) sujeitam-se ao prazo prescricional de 5 anos previsto na Lei 9.873/1999, considerando, ainda, o sistema prescricional delineado na citada lei, inclusive as causas de suspensão e de interrupção da prescrição, temos os seguintes eventos processuais:
	a) 'Datas das práticas dos atos' (termo inicial para contagem dos prazos prescricionais) : 31/1/2011 (conforme explicação acima) ;
	b) Relatório de Execução C8-Passivo/G03/Sefic/MinC, de 10/8/2015 (peça 6, 100) , no qual o MinC verificou que o objetivo e o objeto não foram alcançados, propondo a reprovação das contas;
	c) Notificação aos responsáveis no âmbito do procedimento administrativo de ressarcimento previamente à instauração da TCE, em maio de 2016 (peça 6, p. 104-116 e p. 128-133) ;
	d) Relatório de análise de recurso, de 24/8/2016, pelo qual o MinC não acatou os argumentos apresentados pelos responsáveis em sede de recurso administrativo, mantendo a reprovação das contas (peça 6, p. 142-146) ;
	e) Relatório de análise de recurso, de 29/11/2017, pelo qual o MinC não acatou novamente os argumentos trazidos em novos recursos administrativos (peça 6, p. 214-217) ;
	f) Relatório de TCE 41/2017, de 7/12/2017 (peça 8, p. 201-205) , no qual o tomador de contas concluiu que o prejuízo importaria no valor original de R$ 150.000,00, imputando-se a responsabilidade a Ecos Eventos Ltda. e Érica Semião Pinheiro;
	g) Relatório de Auditoria 349/2019 do controle interno, de 2019 (peça 8, p. 215-218) ;
	h) Despacho do titular da SecexTCE autorizando a realização das citações propostas, de 17/3/2021 (peça 15) .
46.	Analisando-se a sequência de eventos processuais enumerados no item anterior, os quais teriam o condão de interromper a prescrição da ação punitiva desta Corte no entender do STF, observa-se que não transcorreu o prazo prescricional de 5 (cinco) anos entre cada evento processual e o seguinte. Portanto, mesmo levando-se em consideração o entendimento do STF, não teria ocorrido a prescrição da pretensão sancionatória e ressarcitória a cargo do TCU.
47.	Também não se acolhe a alegação de que houve ofensa à ampla defesa devido ao longo prazo decorrido entre a ocorrência dos fatos e a citação, o que acarretaria maior dificuldade de produção de prova documental. Isso porque os responsáveis foram notificados diversas vezes no âmbito interno da TCE - muito antes de terem decorridos os onze anos por eles mencionados - e, mesmo tendo comparecido aos autos, não trouxeram os documentos requisitados pelo MinC para regularizar as pendências apontadas (peça 6, p. 134-146, 174, 178-191, 198-217) .
Alegações: ausência de desvio de finalidade e violação à razoabilidade e proporcionalidade
48.	Narram que o art. 3º da Portaria nº 86/2014 do Ministério da Cultura estabelece que a análise da prestação de contas deverá considerar: I - a execução do objeto, o alcance dos objetivos e finalidade pactuados proporcionais à captação de recursos para o projeto cultural; e II - a regularidade das demonstrações financeiras, dos documentos comprobatórios das despesas e do nexo causal com o objeto pactuado.
49.	Explicam que o técnico do Ministério da Cultura não levou em consideração '	se houve a execução do objeto e alcance do objetivo, o que não ocorreu. Ele tão somente se limitou a uma análise superficial do último dia do evento (Botecão) , indicando que ocorreram alterações que prejudicaram a proposta feita inicialmente, descaracterizando o Projeto cultural' (peça 25, p. 13) .
50.	Desta forma, a decisão teria desconsiderado 'completamente os princípios constitucionais da proporcionalidade e razoabilidade, deixando de levar em consideração que a proposta inicial de promover o concurso gastronômico e apresentação de música instrumental foi devidamente cumprida, não tendo havido descumprimento quanto ao objeto e objetivo' (peça 25, p. 13) .
51.	Defendem que 'as alterações promovidas no projeto em relação ao aumento de preço dos ingressos e arrecadação de patrocínio a fim de arcar com as despesas que se encontravam fora da planilha orçamentária, como os cachês dos artistas nacionais, não podem ensejar na reprovação da prestação de contas', pois conforme o art. 4º da Portaria nº 86/2014, essas mudanças 'não ensejam a reprovação, mas tão somente ressalvas na análise da prestação de contas, desde que não haja desvio de finalidade' (peça 25, p. 13) .
52.	Dizem que 'ao praticar os atos acima relacionados, não provocou desvio de finalidade, pelo contrário, a alteração do valor dos ingressos foi uma medida a fim de viabilizar a realização do evento. O remanejamento das despesas teve o mesmo fito e as despesas a maior foram todas pagas com os recursos arrecadados de terceiros'.
53.	Falam que 'o art. 2º, da Lei Federal nº 9.784/99, prevê que a Administração Pública obedecerá, dentre outros, aos princípios da razoabilidade e proporcionalidade' e que 'a Secretaria do Ministério da Cultura se ateve tão somente às apresentações de artistas nacionais no evento de fechamento (Botecão) , que foram pagos através de parcerias, e não com o valor arrecadado pela Lei Rouanet, se esquecendo de observar que todo o festival teve uma duração de 30 dias, sendo que nesse período foi promovido a aproximação da população com a cultura local'.
54.	E que 'houve inobservância dos princípios da razoabilidade e proporcionalidade, pois o Ministério da Cultura deixou de analisar todo o contexto em que o Pronac 07-11360 foi executado' e que 'está claro que em nenhum momento foi demonstrado a ocorrência de danos ao erário, o que afasta a possibilidade de condenação a devolução dos valores que foram devidamente utilizados' (peça 25, p. 14) .
55.	Defendem que 'caso permaneça a decisão de determinar a devolução dos valores aos cofres públicos, ocorrerá in casu o enriquecimento ilícito, além de mitigação dos princípios da proporcionalidade e razoabilidade, pois é injusta a devolução de valores que foram devidamente utilizados' (peça 25, p. 14) .
Análise das alegações:
56.	O art. 4º da Portaria nº 86/2014 prevê que 
Art. 4º -As seguintes impropriedades ou falhas formais ensejarão tão somente ressalvas na análise das prestações de contas:
I - em relação ao cumprimento do objeto:
a) alterações do plano de distribuição ou nas medidas de democratização de acesso, sem a anuência do Ministério da Cultura, desde que não caracterizarem desvio da finalidade previamente aprovada ou descumprimento integral ou parcial do objeto; (...) 
II - em relação à execução financeira:
a) Remanejamento de despesas entre itens de orçamento do projeto cultural, desde que não tenham implicado desvio da finalidade previamente aprovada;
b) Despesas com itens necessários à execução de projeto, mesmo que não previstos na planilha orçamentária aprovada, desde que não tenham implicado desvio de finalidade
57.	A modificação não autorizada proponente das disposições contidas no plano de trabalho, quando não impliquem desvio de finalidade da política pública que se busca executar com a avença não configura, por si só, grave infração à norma legal, sendo considerada como falha de natureza formal. Nesse sentido são os Acórdão 1096/2014-TCU-Primeira Câmara, rel. JOSÉ MÚCIO MONTEIRO; 1.797/2014-TCU-1a Câmara, rel. WEDER DE OLIVEIRA; 1.931/2014-TCU-Plenário, rel. RAIMUNDO CARREIRO; 998/2015-TCU-2a Câmara, rel. ANDRÉ DE CARVALHO; 2.163/2015-TCU-2a Câmara, rel. ANA ARRAES; 5.537/2015-TCU-1a Câmara, rel. WEDER DE OLIVEIRA; 8.675/2015-TCU-2ª Câmara, rel. ANA ARRAES; 9.775/2016-TCU-2ª Câmara, rel. ANDRÉ DE CARVALHO; 8.834/2017-TCU-1ª Câmara, rel. BENJAMIM ZYMLER e 2.241/2018-TCU-1ª Câmara, rel. BENJAMIM ZYMLER.
58.	Assim, caso fosse evidenciado que - além de ter sido realizado o evento em Brasília-DF - o benefício esperado à população foi gerado, poderíamos aceitar a defesa dos responsáveis de que não houve desvio de finalidade.
59.	Acontece que o objetivo da Lei Rouanet ao incentivar projetos culturais, é a promoção do livre acesso à cultura (art. 1º, Lei 8.313/1991) . No caso do projeto em debate, essa promoção ocorreria por meio da distribuição gratuita de 20 % dos ingressos (10% aos patrocinadores e 10% ao público) e pela comercialização do restante a preço acessível, no caso R$ 25,00 (peça 8, p. 22) . 
60.	Todavia, os responsáveis não conseguiram comprovar que houve a distribuição gratuita, já que não trouxeram novos elementos neste sentido e o único documento de comprovação de doação de ingressos foi assinado por uma entidade do estado do Espírito Santo, não servindo como prova da distribuição (peça 6, p. 137 e 145) . Ainda, conforme análise que será feita nos tópicos, os preços praticados não estavam de acordo com o que foi pactuado com o Ministério da Cultura.
61.	A jurisprudência deste Tribunal é no sentido de que a mera execução do objeto conveniado não é suficiente para aprovar as contas do gestor responsável, sendo necessário que haja, de fato, os benefícios à população e atinja os fins para os quais foi proposto (Acórdão 8248/2013-TCU-Primeira Câmara, Relator: WALTON ALENCAR RODRIGUES) .
62.	Cabe ao beneficiário de recursos federais não só prestar contas, mas comprovar a boa e regular aplicação dos valores que lhes foram confiados, sob pena de ser responsabilizado pela sua devolução aos cofres concedentes. Essa comprovação inclui a apresentação de documentos e materiais apresentados que comprovem o alcance dos objetivos pactuados, com a geração do benefício ao público, o que não foi feito no caso em tela.
63.	Desta forma, independentemente de ter sido realizado o evento (ainda que em outro formato e local - como os próprios responsáveis informaram) , como continua sem comprovação a geração do benefício esperado à população, entendemos que há indícios de que houve sim desvio de finalidade, já que foram recebidos recursos federais, mas não foi ofertado ao público o benefício previsto.
64.	E, tendo em vista a não comprovação do benefício gerado, também não se vislumbra violação aos princípios da razoabilidade e da proporcional, tampouco o enriquecimento ilícito da União, não devendo prosperar o argumento trazido pelos responsáveis.
Alegação: execução do projeto conforme objetivo e objeto proposto
65.	Defendem que houve a correta execução do projeto, pois houve o enquadramento no art. 18 da Lei Rouanet, a alteração de local não afetou os objetivos pactuados e os preços praticados estavam de acordo com o previsto.
66.	Dizem que 'diferente do apontado no Laudo Final sobre a prestação de contas, a defendente cumpriu os requisitos para enquadramento do Projeto no art. 18 da Lei 8.313/91' pois 'o requisito da 'música instrumental' foi devidamente cumprido, uma vez que nos eventos do Festival Roda de Boteco realizado em 2010 aconteceram as referidas apresentações de artistas com músicas instrumentais' (peça 25, p. 11) .
67.	Alegam que executaram o projeto conforme o estabelecido no art. 18 da Lei Rouanet, já que 'em todos os eventos do Festival Roda de Boteco, priorizaram a valorização cultural através da promoção da música instrumental, principalmente de artistas locais, e do contato direto com a gastronomia local e de boteco, resgatando as origens brasileiras. Em nenhum momento os Responsáveis fugiram aos objetivos propostos, tendo realizado o evento conforme aprovação do Projeto e planilhas orçamentárias' (peça 25, p. 9) .
68.	Sobre a contratação de artistas nacionais, dizem que 'os cachês dos mesmos foram pagos com recursos angariados através destas parcerias firmadas com terceiros, inclusive com a empresa Brasília Tur. Além disso, os cachês não se dirigem apenas ao cantor, mas sim a todo o grupo musical, ou seja, os músicos instrumentais também são pagos, o que, a partir de uma análise mais profunda, conclui-se que houve o beneficiamento e valorização da música instrumental' e que 'a apresentação de artistas importantes no cenário musical engrandece o evento, atrai mais público e acaba por chamar a atenção da mídia brasileira, o que resulta em maior divulgação e maior alcance do movimento cultural promovido' (peça 25, p. 11) .
69.	Dizem que é 'impossível não notar que este projeto tem grande repercussão junto à sociedade, uma vez que é notório a mobilização que o mesmo provoca nas cidades em que é realizado, valorizando a cultura e a economia loca' (peça 25, p. 12) e que por conta disso o projeto ainda se enquadraria nas alíneas 'd' e 'c' do art. 18 §3º da Lei Rouanet, que preveem o incentivo a projetos que valorizem as exposições de artes visuais e a preservação do patrimônio cultural material e imaterial.
70.	O enquadramento na alínea 'd' (exposições de artes visuais) se daria pela contratação para o evento de profissionais para criação de charges e reprodução de quadros. Quanto a isso, dizem que houve a participação do grupo de artes plásticas 'Picasso Não Pichava' 'que criou e produziu diversos painéis de grafites conforme fotos juntadas aos autos. O grupo é composto por jovens e dentre as diversas expressões artísticas que desenvolvem está o grafite. O grupo promoveu intervenções no espaço do próprio evento onde produziram em tempo real painéis com grafites sobre a temática de Brasília -50 anos. Esses tipos de intervenções artísticas são enquadrados no art. 18, §3º, alíneas 'd' e 'g', da Lei 8.313/91' (peça 25, p. 11) .
71.	Quanto ao enquadramento na alínea 'g' (preservação do patrimônio cultural material e imaterial) , teria ocorrido por conta da comercialização pelos bares e restaurantes de pratos típicos, que ofereceram 'comidas típicas a preços mais acessíveis, uma grande movimentação da economia local, pois gera mais oportunidades de emprego, incentiva o turismo, dá maior visibilidade ao comércio e abre espaço para músicos regionais durante todo o evento' (peça 25, p. 12) . Dizem que a comida é patrimônio cultural, conforme 'conforme notícia veiculada no site do Governo Federal (link para acesso: http://www4.planalto.gov.br/consea/comunicacao/noticias/2013/comida-patrimonio-historico-cultural-e-imaterial) (...) porque não é apenas a comida em si que caracteriza a cultura, mas toda a história que há por trás de sua criação e preparação' (peça 25, p. 12) .
72.	Explicam que 'a alteração de local da realização do projeto Pronac nº 07-11360 para Brasília/DF ocorreu em virtude do pedido feito pelo patrocinador Souza Cruz S/A, como condição ao patrocínio, uma vez que o mesmo desejava realizar o projeto na cidade de Brasília devido às comemorações programadas para celebração de 50 anos da cidade em 2010' e que 'não tinha conhecimento da necessidade de prévia comunicação da alteração de local ao Ministério da Cultura, o qual deveria realizar a aprovação da mesma, uma vez que tal procedimento ainda não se encontrava devidamente regulamentado na Instrução Normativa vigente à época, só sendo incluído posteriormente na Instrução Normativa nº 01/2013, em seu art. 64, §3º'
73.	Afirmam que a mudança não trouxe 'prejuízos ao objeto e objetivo propostos inicialmente. Independentemente de ter sido realizado em outra localidade, isso não provocou qualquer alteração na planilha orçamentária aprovada, além de ter sido realizada naquele local a exposição do fabrico da cachaça, as apresentações de música instrumental, a exibição de charges e grafite feitos pelos artistas contratados, tudo conforme o previsto no Projeto aprovado' (peça 25, p. 9) 
74.	No que diz respeito ao valor dos ingressos acima do que havia sido acordado na aprovação do projeto, esclarecem que 'o projeto foi apresentado no ano de 2007, tendo sido aprovado em 2008, sendo só se concretizou em 2010 (...) consequentemente, os valores dos ingressos acordados inicialmente não poderiam ter permanecidos os mesmos, sendo necessária a readequação dos preços devido o lapso temporal transcorrido entre a data da apresentação do projeto e sua efetiva realização' (peça 25, p. 10) .
75.	Além disso, discorrem que 'a realização do evento em outro local acaba por influir, também, nos valores praticados. Como o evento foi realizado em Brasília, fez-se necessário o reajuste dos valores praticados, pois, por se tratar da capital brasileira, a cidade acaba por concentrar uma população com alto poder aquisitivo, o que torna as prestações de serviços e produtos mais caros' (peça 25, p. 10) .
76.	Finalizam dizendo que 'mesmo que os valores tenham sido reajustados, isso não alterou a função de democratização ao acesso público, pois os valores cobrados estavam adequados para o mercado praticado à época, não havendo qualquer cobrança indevida ou abuso nos preços' e que 'houve a efetiva doação de ingressos, conforme declarações já anexadas, o que mais uma vez coaduna com a democratização ao acesso público' (peça 25, p. 10) .
Análise da alegação
77.	Concernente à mudança de localidade, embora não estivesse expresso nos normativos do Ministério da Cultura, a execução de um projeto cultural não é, claramente, um processo unilateral, dependendo de manifestação das duas partes. Tanto que a liberação dos recursos federais dependeu da aprovação do Ministério da Cultura.
78.	E, mesmo que o projeto tivesse sido realizado em outra localidade, ainda seria necessário comprovar que houve a geração do benefício esperado à população, o que não foi feito, conforme análise realizada no tópico anterior.
79.	Sobre a questão de os serviços serem mais caros na capital, os defendentes se contradizem, pois em sua própria defesa narram que não houve prejuízo à execução do projeto pois a mudança de localidade 'não provocou qualquer alteração na planilha orçamentária aprovada' (grifo nosso - peça 25, p. 9) . Ora, se os serviços tivessem custo superior, a planilha teria também que ser reajustada, e não o valor final repassado à população.
80.	Até porque o objetivo da Lei Rouanet ao incentivar projetos culturais, é a promoção do livre acesso à cultura (art. 1º, Lei 8.313/1991) . No caso do projeto em debate, essa promoção ocorreria por meio da distribuição gratuita de 20 % dos ingressos (10% aos patrocinadores e 10% ao público) e pela comercialização do restante a preço acessível (peça 8, p. 22) . Ao aumentar os valores dos ingressos, os defendentes foram totalmente de encontro ao que foi pactuado com o Ministério da Cultura.
81.	O valor estipulado para os ingressos comercializados era de R$ 25,00 (peça 8, p. 22) , que, atualizado pelo IGPM no período de novembro de 2007 (quando foi proposto o projeto) a dezembro de 2010 corresponderia a R$ 30,00, conforme simulação realizada na calculadora do cidadão do Bacen.
82.	Segundo reportagem (http://www.achabrasilia.com/festival-roda-de-boteco-encerra-com-grande-festa-do-samba/) os ingressos foram comercializados da seguinte maneira: até 26/03 (R$ 80, inteira, e R$ 40, meia entrada) . Entre 27/03 e 02/04 (R$ 90, inteira, e R$ 45, meia entrada) . Ou seja, até o valor do ingresso de meia entrada estaria acima do valor atualizado previsto no projeto.
83.	Quanto à alegação de que os valores dos ingressos estavam 'adequados para o mercado praticado à época' (peça 25, p. 10) , mais uma vez ressaltamos que o objetivo do projeto era oferecer ingressos a preços acessíveis, justamente para aumentar o acesso do público à cultura. Se fosse para serem praticados os preços de outros eventos, não precisaria de apoio do Ministério da Cultura com incentivos federais.
84.	No que diz respeito à alegação de que houve a efetiva doação dos ingressos, importante mencionar que não foram apresentados novos comprovantes da doação. Assim, permanece como único documento de comprovação de doação de ingressos aquele assinado por uma entidade do estado do Espírito Santo, não servindo como prova da distribuição (peça 6, p. 137 e 145) .
85.	Em face das análises realizadas, entendemos que não pode ser acolhido o argumento de que houve a correta execução do projeto.
86.	Quanto ao enquadramento no art. 18 da Lei Rouanet, entendemos que - diante da especificidade da matéria - tal análise competiria aos técnicos do Ministério da Cultura. Todavia, tendo em vista que a ausência do enquadramento não foi um das causadores do dano ao erário (vide matriz de responsabilização ao fim desta instrução) , entendemos que não resta prejudicada a continuidade deste processo.
Alegação: ausência de pressupostos de constituição da tomada de contas especial
87.	Narram que o art. 5º da IN 71/2012 traz como pressuposto de constituição de tomada de contas especial a omissão no dever de prestar contas e/ou dano ou indício de danos ao erário e que não estão presentes os pressupostos para constituição desta TCE, já que 'inexiste no processo qualquer indício ou elemento que sugira, minimamente, a ocorrência de débito. Pelo contrário, existem evidências de que os recursos captados foram utilizados corretamente, conforme se verá no mérito desta defesa' (peça 25, p. 7) .
88.	Falam que 'os eventos culturais em questão ocorreram com sucesso, conforme claramente demonstrado na prestação de contas apresentadas' e que a prestação de contas não foi aprovada por falhas formais que 'não podem conduzir ao raciocínio da existência de prejuízo' (peça 25, p. 7) .
89.	Transcrevem os incisos II e III do parágrafo único do art. 5º da IN 71/2012, que preveem que o ato que determinar a instauração da tomada de contas especial, deverá indicar: 'II - a situação que teria dado origem ao dano ou indício de dano a ser apurado, lastreada em documentos, narrativas e outros elementos probatórios que deem suporte à sua ocorrência; III -exame da adequação das informações contidas em pareceres de agentes públicos, quanto à identificação e quantificação do dano ou indício de dano' e defendem que 'não fora especificado os documentos, narrativas ou quaisquer elementos probatórios que dão mínimo suporte à ocorrência dos supostos atos ilícitos, tampouco o exame da adequação das informações contidas em pareceres dos agentes públicos' (peça 25, p. 7) .
90.	Entendem que a TCE foi instaurada de maneira desidiosa e sem amparo documental, pelo que deveria ser arquivada.
91.	Ainda, falam que 'transcorreu mais de dez anos entre a ocorrência do suposto dano e a primeira notificação dos responsáveis pelo TCU, porquanto a suposta irregularidade ocorreu em 24/03/2010, e o ato que ordenou a citação ocorreu tão somente em 01/04/2021' (peça 25, p. 8) , sendo esta mais um ponto para o processo ser arquivado.
Análise da alegação:
92.	Como já amplamente demonstrado, não foi possível afastar o débito inicialmente imputado aos responsáveis. A não comprovação decorreu porque não se comprovou a geração do benefício esperado à população, o que leva à impugnação de todos os valores repassados e caracteriza irregularidade grave, e não falha formal, como alegado pelos responsáveis.
93.	As irregularidades foram apuradas após análise dos técnicos do Ministério da Cultura da prestação de contas apresentada (peça 6, p. 100-102, p. 142-147, p. 214-217) , tendo assim elementos probatórios para evidenciar o dano apurado.
94.	Diante desses fatos, estão presentes os pressupostos de constituição da TCE, não se acatando o argumento trazido.
95.	Quanto ao prazo de notificação, o projeto teve vigência até 31/12/2010 e os responsáveis foram notificados sobre a irregularidade pela autoridade administrativa ainda em 2016, tendo inclusive apresentado diversos recursos na fase interna, tendo o prazo de dez anos sido respeitado.
Alegação: contratação de empresa para prestar contas
96.	Falam ainda que contrataram 'a empresa PROJETOS CULTURAIS E ARTÍSTICOS LTDA, CNPJ nº 08.824.670/0001-36, para que realizasse a prestação de contas, confiando na sua idoneidade e competência, ficando a cargo da mesma a juntada de documentos que comprovassem as condições para reenquadramento do art. 18 e a realização da apresentação de prestação de contas, sendo que a inobservância da referida empresa com relação aos critérios estabelecidos não pode ser imputado à Defendente como má-fé, nem tampouco se prejudicado pelas informações prestadas erroneamente pela empresa contratada' (peça 25, p. 9) .
Análise da alegação
97.	Informa-se que é pacífica a jurisprudência deste Tribunal no sentido de que compete ao gestor o ônus de provar a aplicação regular dos recursos que lhe foram confiados (Acórdão 974/2018-TCU-Plenário, rel. BRUNO DANTAS, 511/2018-Plenário, rel. AROLDO CEDRAZ, 3875/2018-1ª Câmara, rel. VITAL DO RÊGO, 1983/2018-1ª Câmara, rel. BRUNO DANTAS, 1294/2018-1ª Câmara, rel. BRUNO DANTAS, 3200/2018-2ª Câmara, rel. AROLDO CEDRAZ, 2512/2018-2ª Câmara, rel. AROLDO CEDRAZ, 2384/2018-2ª Câmara, rel. JOSÉ MÚCIO MONTEIRO, 2014/2018-2ª Câmara, rel. AROLDO CEDRAZ, 901/2018-2ª Câmara, rel. JOSÉ MÚCIO MONTEIRO) .
98.	Mesmo que tenham tomado a decisão de terceirizar a prestação de contas, o ônus de comprovar a boa e regular aplicação permanece com os responsáveis, pois trata-se de um dever que não pode ser delegado por mera contratação de terceiros.
Das provas
99.	Além das alegações propostas, os responsáveis requerem 'provar o alegado por todos os meios de prova admitidos em direito, especialmente a documental, depoimento pessoal, oitiva de testemunhas, sem prejuízo de eventuais outras provas necessárias' (peça 25, p. 15) .
100.	Sobre esse pedido, informa-se que as normas contidas tanto na Lei 8.443/1992 quanto no Regimento Interno do TCU disciplinam e operacionalizam a aplicação dos princípios constitucionais do contraditório e da ampla defesa nos processos desenvolvidos nesta Corte de Contas, de forma a preservar a viabilidade do controle externo das despesas públicas, que também tem sede constitucional.
101.	Não se harmonizam com esse controle, cujo caráter é eminentemente administrativo, as formalidades do processo judicial, o que poderia gerar atrasos que privariam sua atuação de qualquer eficácia. Por isso, a legislação preferiu, legitimamente, a aceitação somente de provas sob a forma escrita, dispensando a convocação de testemunhas ou peritos, o que confere ao processo a necessária agilidade. Destaque-se ainda que a produção de provas periciais e testemunhais não advém da Constituição, mas decorre do Código de Processo Civil, cuja aplicabilidade nos processos deste Tribunal é subsidiária.
102.	Diante de todo o exposto, propõe-se rejeitar as alegações de defesa apresentadas pelos responsáveis, mantendo o débito imputado e julgando suas contas irregulares, condenando-os solidariamente ao débito apurado.
Prescrição da Pretensão Punitiva
103.	Vale ressaltar que a pretensão punitiva do TCU, conforme Acórdão 1441/2016-TCU-Plenário, Relator Min. Benjamin Zymler, que uniformizou a jurisprudência acerca dessa questão, subordina-se ao prazo geral de prescrição indicado no art. 205 do Código Civil, que é de dez anos, contado da data de ocorrência da irregularidade sancionada, nos termos do art. 189 do Código Civil, sendo este prazo interrompido pelo ato que ordenar a citação, a audiência ou a oitiva dos responsáveis.
104.	No caso em exame, houve a prescrição, uma vez que o projeto teve vigência até 31/10/2010 e o ato de ordenação da citação ocorreu em março de 2021 (peça 15) .
CONCLUSÃO
105.	Em face da análise promovida na seção 'Exame Técnico', verifica-se que os responsáveis Ecos Eventos Ltda. (CNPJ: 07.712.614/0001-45) e Érica Semião Pinheiro (CPF: XXX.296.026-XX) não lograram comprovar a boa e regular aplicação dos recursos, devendo suas alegações de defesa serem rejeitadas.
106.	Vale ressaltar que a jurisprudência pacífica nesta Corte é no sentido da imprescritibilidade das ações de ressarcimento ao erário (Súmula TCU 282) . Dessa forma, identificado dano ao erário, deve se instaurar e julgar o processo de tomada de contas especial para responsabilizar seus agentes causadores, respeitando o direito ao contraditório e à ampla defesa, independentemente de quando ocorreram os atos impugnados.
107.	Verifica-se também que houve a prescrição da pretensão punitiva, conforme análise já realizada.
108.	Por fim, como não houve elementos que pudessem modificar o entendimento acerca das irregularidades em apuração, mantém-se a matriz de responsabilização presente no Anexo I.
PROPOSTA DE ENCAMINHAMENTO
109.	Diante do exposto, submetemos os autos à consideração superior, propondo ao Tribunal:
a)	rejeitar as alegações de defesa apresentadas por Ecos Eventos Ltda. (CNPJ: 07.712.614/0001-45) e Érica Semião Pinheiro (CPF: XXX.296.026-XX) ;
b)	julgar irregulares, nos termos dos arts. 1º, inciso I, 16, inciso III, alíneas 'b' e 'c', da Lei 8.443/1992, c/c os arts. 19 e 23, inciso III, da mesma Lei, as contas dos responsáveis Ecos Eventos Ltda. (CNPJ: 07.712.614/0001-45) e Érica Semião Pinheiro (CPF: XXX.296.026-XX) , condenando-os solidariamente ao pagamento das importâncias a seguir especificadas, atualizadas monetariamente e acrescidas dos juros de mora, calculadas a partir das datas discriminadas até a data da efetiva quitação do débito, fixando-lhes o prazo de quinze dias, para que comprovem, perante o Tribunal, o recolhimento das referidas quantias aos cofres do Fundo Nacional de Cultura, nos termos do art. 23, inciso III, alínea 'a', da citada lei, c/c o art. 214, inciso III, alínea 'a', do Regimento Interno do TCU.  
	Débitos relacionados ao responsável Ecos Eventos Ltda. (CNPJ: 07.712.614/0001-45) e Érica Semião Pinheiro (CPF: XXX.296.026-XX) :
	Data de ocorrência
	Valor histórico (R$) 

	24/3/2010
	150.000,00

c)	autorizar, desde logo, a cobrança judicial das dívidas, caso não atendidas a notificação, na forma do disposto no art. 28, inciso II, da Lei 8.443/1992;
d)	autorizar também, desde logo, se requerido, com fundamento no art. 26 da Lei 8.443, de 1992, c/c o art. 217, §§ 1º e 2º do Regimento Interno do TCU, o parcelamento da (s) dívida (s) em até 36 parcelas, incidindo, sobre cada parcela, corrigida monetariamente, os correspondentes acréscimos legais, fixando-lhe o prazo de quinze dias, a contar do recebimento da notificação, para comprovar, perante o Tribunal, o recolhimento da primeira parcela, e de trinta dias, a contar da parcela anterior, para comprovar os recolhimentos das demais parcelas, devendo incidir, sobre cada valor mensal, atualizado monetariamente, os juros de mora devidos, no caso do débito, na forma prevista na legislação em vigor, alertando os responsáveis de que a falta de comprovação do recolhimento de qualquer parcela importará o vencimento antecipado do saldo devedor, nos termos do § 2º do art. 217 do Regimento Interno deste Tribunal; 
e)	enviar cópia do Acórdão a ser prolatado, bem como do Relatório e do Voto que o fundamentarem à Procuradoria da República no Estado do ES, nos termos do à § 3º do art. 16 da Lei 8.443/1992, c/c o § 7º do art. 209 do Regimento Interno do TCU, para adoção das medidas cabíveis; e
f)	enviar cópia do Acórdão que vier a ser proferido ao Secretaria Especial da Cultura e aos responsáveis, para ciência, informando que a presente deliberação, acompanhada do Relatório e do Voto que a fundamenta, está disponível para a consulta no endereço www.tcu.gov.br/acordaos, além de esclarecer que, caso requerido, o TCU poderá fornecer sem custos as correspondentes cópias, de forma impressa."
O representante do MP/TCU (peça 30) , procurador Júlio Marcelo de Oliveira, concordou com a proposta da unidade instrutiva.
	É o relatório.

Rubia Borges Monteiro Rizzo (OAB/ES 29.372), Carina Fernandes Gonçalves Oliveira ( OAB/ES 28.725) e outros, representando Ecos Eventos Ltda.

Procurador Júlio Marcelo de Oliveira.

TOMADA DE CONTAS ESPECIAL. PRONAC. MINISTÉRIO DA CULTURA. NÃO COMPROVAÇÃO DA BOA E REGULAR APLICAÇÃO DOS RECURSOS CAPTADOS. CITAÇÃO. REJEIÇÃO DE ALEGAÇÕES DE DEFESA. CONTAS IRREGULARES. DÉBITO. MULTA PRESCRITA. COMUNICAÇÕES.

TOMADA DE CONTAS ESPECIAL (TCE)

Secretaria de Controle Externo de Tomada de Contas Especial (Secex-TCE).

Trata-se de tomada de contas especial instaurada pela Secretaria Especial de Cultura (antigo Ministério da Cultura - MinC) em desfavor de Ecos Eventos Ltda. e da Sra. Érica Semião Pinheiro, em razão de não comprovação da regular aplicação dos recursos captados por força do projeto cultural Pronac 07-11360, destinado a "oferecer atrações musicais no evento, que tem como objetivo um concurso a partir do desempenho dos bares e profissionais da gastronomia da cidade".
A captação foi aprovada[footnoteRef:2] no valor de R$ 273.801,00, dos quais foram efetivamente captados[footnoteRef:3] R$ 150.000,00, para o período de 28/5/2008 a 31/12/2010. [2:  Peça 6, p. 62.]  [3:  Peça 6. p. 87.] 
A prestação de contas foi apresentada[footnoteRef:4], entretanto o MinC concluiu que o objetivo e o objeto não foram cumpridos[footnoteRef:5]. [4:  Peça 6, p. 99.]  [5:  Peça 6, p. 100-103.] 
Notificados os responsáveis acerca da reprovação[footnoteRef:6], apresentaram recursos[footnoteRef:7], os quais não foram providos,[footnoteRef:8] com a consequente instauração de tomada de contas especial. [6:  Peça 6, p. 104-116.]  [7:  Peça 6, p. 134-141, 174, 178-191 e 198-213.]  [8:  Peça 6, p. 142-146 e 214-217.] 
O tomador de contas especial[footnoteRef:9] apontou como irregularidade a não execução total do objeto e atribuiu a responsabilidade pelo dano ao erário, no valor original de R$ 150.000,00, à Ecos Eventos Ltda. e à Sra. Érica Semião Pinheiro. [9:  Peça 8, 201-205.] 
A Controladoria-Geral da União[footnoteRef:10] chegou às mesmas conclusões. Após serem emitidos o certificado de auditoria[footnoteRef:11], o parecer do dirigente de controle interno[footnoteRef:12] e o pronunciamento ministerial[footnoteRef:13], o processo foi remetido a este Tribunal.  [10:  Peça 6, p. 232-235.]  [11:  Peça 6, p. 236-237.]  [12:  Peça 6, p. 238-239.]  [13:  Peça 9.] 
A Secretaria de Controle Externo de Tomada de Contas Especial (Secex-TCE) , em análise inicial dos autos[footnoteRef:14], detalhou as seguintes impropriedades: [14:  Peças 13, 14 e 15.] 
 "a) houve alteração no local de realização do projeto (a previsão era que fosse realizado no Rio de Janeiro/RJ, mas foi executado em Brasília/DF) , sem qualquer notificação à concedente (peça 6, p. 142) ;
b) não foram realizadas apresentações de músicos instrumentais como proposto, mas sim de grupos musicais (Diogo Nogueira, Dudu Nobre, Demônios da Garoa entre outros) , descumprindo o art. 18 da Lei 8.313/1991 (peça 6, p. 143 e p. 146-147) ;
c) não se comprovou a distribuição gratuita de parte dos ingressos para o evento, sendo que o único documento de comprovação de doação de ingressos apresentado pela proponente foi assinado por uma entidade do estado do Espírito Santo, não servindo assim de prova da distribuição (peça 6, p. 137 e 145) ;
d) em relação à parcela de ingressos que poderia ser comercializada, tem-se que os valores de ingressos praticados foram superiores aos aprovados pelo MinC (peça 6, p. 144-145) ;
e) não houve comprovação do atendimento às medidas de acessibilidade no evento, tendo em vista que as fotografias que provariam tal atendimento foram tiradas cinco anos após a data em que foi realizado o evento (peça 6, p. 145) ; (...) ."
Decidiu, então, promover a citação dos responsáveis, pelos seguintes motivos:
"Irregularidade: não comprovação da boa e regular aplicação dos recursos federais repassados por força do Projeto Cultural Pronac 07-11360, em decorrência da reprovação da prestação de contas final, em face da insuficiência de documentos que comprovassem a execução do produto cultural conforme o planejado com o Ministério da Cultura.
Conduta: não apresentar documentação que comprovasse a execução do objeto pactuado no âmbito do Pronac 07-11360 conforme o pactuado com o Ministério da Cultura."
Devidamente cientificados[footnoteRef:15], os responsáveis apresentaram defesa[footnoteRef:16]. [15:  Peças 16 a 21.]  [16:  Peças 24 e 25.] 
Com base nos documentos apresentados, a Secex-TCE propôs[footnoteRef:17] rejeitar as alegações de defesa apresentadas e julgar irregulares as contas dos responsáveis, atribuindo-lhes, solidariamente, o débito apurado, sem a aplicação da sanção prevista no art. 57 da Lei 8.443/1992, uma vez que restou configurada a prescrição da pretensão punitiva. [17:  Peças 27, 28 e 29.] 
O representante do MP/TCU, procurador Júlio Marcelo de Oliveira, concordou com o encaminhamento proposto[footnoteRef:18] e destacou que: [18:  Peça 30.] 
"Quanto à prescrição do débito decorrente de acórdão condenatório do TCU, o MP de Contas esclarece que a decisão do STF, adotada no âmbito do RE 636.886, alcança a fase de execução do acórdão condenatório do Tribunal, ou seja, a etapa de cobrança do título extrajudicial constituído, não alcançando os processos de controle externo em curso. Com isso, mantém-se incólume a jurisprudência dominante do TCU fundada no art. 37, § 5º, da Constituição Federal (Súmula 282 do TCU) . Cite-se como precedentes o Acórdão 5236/2020-TCU-Primeira Câmara (Relator Ministro Benjamin Zymler) e o Acórdão 6350/2020-TCU-Segunda Câmara (Relator Ministro Aroldo Cedraz) ."
II
Concordo, em essência, com a análise empreendida pela Secex-TCE, corroborada pelo representante do MP/TCU, a qual adoto como fundamento para minhas razões de decidir, destacando o seguinte excerto:
Análise da alegação
77.	Concernente à mudança de localidade, embora não estivesse expresso nos normativos do Ministério da Cultura, a execução de um projeto cultural não é, claramente, um processo unilateral, dependendo de manifestação das duas partes. Tanto que a liberação dos recursos federais dependeu da aprovação do Ministério da Cultura.
78.	E, mesmo que o projeto tivesse sido realizado em outra localidade, ainda seria necessário comprovar que houve a geração do benefício esperado à população, o que não foi feito, conforme análise realizada no tópico anterior.
79.	Sobre a questão de os serviços serem mais caros na capital, os defendentes se contradizem, pois em sua própria defesa narram que não houve prejuízo à execução do projeto pois a mudança de localidade 'não provocou qualquer alteração na planilha orçamentária aprovada' (grifo nosso - peça 25, p. 9) . Ora, se os serviços tivessem custo superior, a planilha teria também que ser reajustada, e não o valor final repassado à população.
80.	Até porque o objetivo da Lei Rouanet ao incentivar projetos culturais, é a promoção do livre acesso à cultura (art. 1º, Lei 8.313/1991) . No caso do projeto em debate, essa promoção ocorreria por meio da distribuição gratuita de 20 % dos ingressos (10% aos patrocinadores e 10% ao público) e pela comercialização do restante a preço acessível (peça 8, p. 22) . Ao aumentar os valores dos ingressos, os defendentes foram totalmente de encontro ao que foi pactuado com o Ministério da Cultura.
81.	O valor estipulado para os ingressos comercializados era de R$ 25,00 (peça 8, p. 22) , que, atualizado pelo IGPM no período de novembro de 2007 (quando foi proposto o projeto) a dezembro de 2010 corresponderia a R$ 30,00, conforme simulação realizada na calculadora do cidadão do Bacen.
82.	Segundo reportagem (http://www.achabrasilia.com/festival-roda-de-boteco-encerra-com-grande-festa-do-samba/) os ingressos foram comercializados da seguinte maneira: até 26/03 (R$ 80, inteira, e R$ 40, meia entrada) . Entre 27/03 e 02/04 (R$ 90, inteira, e R$ 45, meia entrada) . Ou seja, até o valor do ingresso de meia entrada estaria acima do valor atualizado previsto no projeto.
83.	Quanto à alegação de que os valores dos ingressos estavam 'adequados para o mercado praticado à época' (peça 25, p. 10) , mais uma vez ressaltamos que o objetivo do projeto era oferecer ingressos a preços acessíveis, justamente para aumentar o acesso do público à cultura. Se fosse para serem praticados os preços de outros eventos, não precisaria de apoio do Ministério da Cultura com incentivos federais.
84.	No que diz respeito à alegação de que houve a efetiva doação dos ingressos, importante mencionar que não foram apresentados novos comprovantes da doação. Assim, permanece como único documento de comprovação de doação de ingressos aquele assinado por uma entidade do estado do Espírito Santo, não servindo como prova da distribuição (peça 6, p. 137 e 145) .
85.	Em face das análises realizadas, entendemos que não pode ser acolhido o argumento de que houve a correta execução do projeto.
86.	Quanto ao enquadramento no art. 18 da Lei Rouanet, entendemos que - diante da especificidade da matéria - tal análise competiria aos técnicos do Ministério da Cultura. Todavia, tendo em vista que a ausência do enquadramento não foi um das causadores do dano ao erário (vide matriz de responsabilização ao fim desta instrução) , entendemos que não resta prejudicada a continuidade deste processo.
 (...) 
92.	Como já amplamente demonstrado, não foi possível afastar o débito inicialmente imputado aos responsáveis. A não comprovação decorreu porque não se comprovou a geração do benefício esperado à população, o que leva à impugnação de todos os valores repassados e caracteriza irregularidade grave, e não falha formal, como alegado pelos responsáveis.
93.	As irregularidades foram apuradas após análise dos técnicos do Ministério da Cultura da prestação de contas apresentada (peça 6, p. 100-102, p. 142-147, p. 214-217) , tendo assim elementos probatórios para evidenciar o dano apurado.
 (...) 
96.	Falam ainda que contrataram 'a empresa PROJETOS CULTURAIS E ARTÍSTICOS LTDA, CNPJ nº 08.824.670/0001-36, para que realizasse a prestação de contas, confiando na sua idoneidade e competência, ficando a cargo da mesma a juntada de documentos que comprovassem as condições para reenquadramento do art. 18 e a realização da apresentação de prestação de contas, sendo que a inobservância da referida empresa com relação aos critérios estabelecidos não pode ser imputado à Defendente como má-fé, nem tampouco se prejudicado pelas informações prestadas erroneamente pela empresa contratada' (peça 25, p. 9) .
 (...) 
98.	Mesmo que tenham tomado a decisão de terceirizar a prestação de contas, o ônus de comprovar a boa e regular aplicação permanece com os responsáveis, pois trata-se de um dever que não pode ser delegado por mera contratação de terceiros.
Sobre a prescrição da pretensão ressarcitória, acertada e correta a análise empreendida pelo MPCTU, no item 11 precedente. A esse respeito, cabe destacar, ainda, que os responsáveis foram notificados em 2016 acerca da reprovação das contas e, por diversas vezes, recorreram das conclusões do MinC. 
Ressalto algumas das exigências afetas à aplicação de recursos captados por meio da Lei 8.313/1991 (Lei Rouanet) , estabelecidas no art. 27 do Decreto 5761/2006, que a regulamenta:
"Art. 27. Dos programas, projetos e ações realizados com recursos incentivados, total ou parcialmente, deverá constar formas para a democratização do acesso aos bens e serviços resultantes, com vistas a:
I - tornar os preços de comercialização de obras ou de ingressos mais acessíveis à população em geral;
II - proporcionar condições de acessibilidade a pessoas idosas, nos termos do art. 23 da Lei nº 10.741, de 1º de outubro de 2003, e portadoras de deficiência, conforme o disposto no art. 46 do Decreto nº 3.298, de 20 de dezembro de 1999;
III - promover distribuição gratuita de obras ou de ingressos a beneficiários previamente identificados que atendam às condições estabelecidas pelo Ministério da Cultura; e
IV - desenvolver estratégias de difusão que ampliem o acesso.
Parágrafo único. O Ministério da Cultura poderá autorizar outras formas de ampliação do acesso para atender a finalidades não previstas nos incisos I a IV, desde que devidamente justificadas pelo proponente nos programas, projetos e ações culturais apresentados."
No caso em tela, havia a previsão de gratuidade equivalente a 20% dos ingressos, 10% para patrocinadores e 10% para o público em geral, o que não restou comprovado. Também o custo de R$ 25,00 por entrada não foi respeitado, como reportado no relatório de execução elaborado pelo Ministério da Cultura, que registra[footnoteRef:19] cobranças de preços muito superiores, e no excerto da instrução da unidade técnica anteriormente reproduzido. [19:  Peça 6, p. 100.] 
Restou claro que o objeto não foi cumprido e os objetivos do projeto não foram alcançados, conforme concluiu o MinC, por duas vezes, a secretaria e o MP/TCU, sendo descumpridos o plano de trabalho aprovado, bem como dispositivos da Lei Rouanet.
Inexistindo elementos que permitam concluir pela boa e regular aplicação dos recursos repassados, os responsáveis devem ter suas contas julgadas irregulares, e ser condenados em débito, solidariamente, na forma apresentada pela unidade instrutiva, sem a aplicação da multa prevista no art. 57 da Lei 8.442/1992, em razão de estar a pretensão punitiva prescrita.
Diante do exposto, manifesto-me pela aprovação do acórdão que ora submeto à apreciação deste Colegiado. 
TCU, Sala das Sessões Ministro Luciano Brandão Alves de Souza, em tagDataSessao.
Weder de Oliveira 
Relator